臺灣高雄地方法院刑事裁定
111年度聲字第1849號
聲明異議人
即  被  告  郭宥忱


上列聲明異議人即被告因公共危險案件經判決確定，對檢察官不
准易科罰金及易服社會勞動之執行指揮（臺灣高雄地方檢察署11
1年度執字第6650號），聲明異議，本院裁定如下：
    主  文
聲明異議駁回。
    理  由
一、聲明異議意旨詳如附件「刑事聲明異議狀」所載。
二、受刑人或其法定代理人或配偶，以檢察官執行之指揮為不當
    者，得向諭知該裁判之法院聲明異議；法院應就疑義或異議
    之聲明裁定之，刑事訴訟法第484條、第486條分別定有明文
    。又犯最重本刑為5年以下有期徒刑以下之刑之罪，而受6月
    以下有期徒刑或拘役之宣告者，得以新臺幣（下同）1,000
    元、2,000元或3,000元折算1日，易科罰金。但易科罰金，
    難收矯正之效或難以維持法秩序者，不在此限；依前項規定
    得易科罰金而未聲請易科罰金者，得以提供社會勞動6小時
    折算1日，易服社會勞動；受6月以下有期徒刑或拘役之宣告
    ，不符第1項易科罰金之規定者，得依前項折算規定，易服
    社會勞動；前2項之規定，因身心健康之關係，執行顯有困
    難者，或易服社會勞動，難收矯正之效或難以維持法秩序者
    ，不適用之，刑法第41條第1項至第4項定有明文。另依刑法
    第41條、第42條及第42條之1易服社會勞動或易服勞役者，
    由指揮執行之檢察官命令之，刑事訴訟法第479條第1項亦有
    明文。上開法條所稱「難收矯正之效」及「難以維持法秩序
    」，均屬不確定法律概念，此乃立法者賦予執行者能依具體
    個案，考量犯罪所造成法秩序等公益之危害大小、施以自由
    刑避免受刑人再犯之效果高低等因素，據以審酌得否准予易
    科罰金或易服社會勞動，亦即執行者所為關於自由刑一般預
    防（維持法秩序）與特別預防（有效矯治受刑人使其回歸社
    會）目的之衡平裁量，非謂僅因受刑人個人家庭、生活處遇
    值得同情即應予以准許；且法律賦予執行檢察官此項裁量權
    ，僅在發生違法裁量或有裁量瑕疵時，法院始有介入審查之
    必要，如執行檢察官於執行處分時，已具體說明不准易科罰
    金（易服社會勞動）之理由，且未有逾越法律授權、專斷等
    濫用權力之情事，自不得遽謂執行檢察官之執行指揮為不當
    。
三、經查：
  ㈠本件聲明異議人即被告郭宥忱（下稱被告）因犯不能安全駕
    駛動力交通工具罪，經本院以111年度交簡字第1863號判處
    有期徒刑6月，併科罰金1萬元，有期徒刑如易科罰金，罰金
    如易服勞役，均以1,000元折算1日確定在案，有該刑事判決
    及臺灣高等法院被告前案紀錄表在卷可稽。嗣經臺灣高雄地
    方檢察署（下稱高雄地檢署）檢察官依前開確定判決指揮執
    行，於「易科罰金初核表」及「得易服社會勞動案件審查表
    」批示：「被告於本件酒後駕車行為前，曾有2次酒後駕車
    紀錄，均以易科罰金執行完畢。足見被告未能記取教訓，充
    分顯現其缺乏自制能力、罔顧公眾交通安全之心態，實難認
    被告已知所反省、悔悟，而能自我約束，故本件若准予被告
    易科罰金或易服社會勞動，難收矯正之效，亦難以維持法秩
    序」，而不准被告易科罰金及易服社會勞動等情，業據本院
    職權調閱高雄地檢署111年度執字第6650號案卷核認屬實，
    此部分事實首堪認定。
  ㈡被告於本案前即曾因犯不能安全駕駛動力交通工具罪，分別
    經本院以109年度交簡字第2777號判處有期徒刑2月，併科罰
    金5,000元（第一案）、以109年度交簡字第2038號判處有期
    徒刑4月（第二案）確定，有各該判決及上開被告前案紀錄
    表在卷可稽，是本案乃被告第3次觸犯酒駕刑律。觀諸各次
    犯罪情狀：第一案於民國109年4月23日食用含有酒類之薑母
    鴨後，駕駛機車上路，因紅燈左轉為警攔查，並測得吐氣所
    含酒精濃度達每公升0.48毫克；第二案於109年7月3日飲用
    啤酒後，駕駛自用小客車上路，因未繫安全帶為警攔檢，並
    測得吐氣所含酒精濃度達每公升0.7毫克；本次則於111年6
    月11日飲用威士忌後，駕駛自用小客車上路，因紅燈右轉為
    警攔查，並測得吐氣所含酒精濃度達每公升0.53毫克。顯見
    被告對於禁止酒後駕車之刑罰戒律及相關道路交通安全規範
    ，抱持輕忽僥倖之心態，法治觀念薄弱，且歷經前揭偵審程
    序及刑罰宣告後，仍無法建立尊重其他用路人生命、身體及
    財產安全之概念。參以被告經前案執行易科罰金之刑罰後，
    猶未知警惕，再犯本件相同犯行，堪認易刑之處遇手段已無
    從預防被告再犯。是檢察官依被告之前案紀錄等因素，審酌
    個案情形，認易科罰金及易服社會勞動已難收矯正之效，有
    刑法第41條第1項但書所定之事由，不准被告易科罰金及易
    服社會勞動，應屬行使法律賦予指揮刑事案件執行之裁量權
    ，並無逾越法律授權或審認與裁量要件無合理關聯之事實等
    情事，難認有何執行指揮不當之處。
  ㈢至被告經檢察官否准易科罰金及易服社會勞動，而依執行傳
    票命令「備註」欄之記載，前往高雄地檢署表示意見，以其
    父母身體狀況及自身工作情形，請求准許易科罰金等語。惟
    犯罪人之處罰，其法律制裁效果之審酌衡量應優先於受刑人
    個人家庭經濟因素之考量，是受刑人有無「因家庭經濟之關
    係，執行顯有困難」之情形，本不影響執行檢察官上開指揮
    執行之認定，尚不得以此而認檢察官本件執行指揮之命令有
    所不當。
四、綜上所述，本件執行檢察官於指揮執行時已充分審查相關因
    素而認被告應入監執行，方能收刑罰矯正之效及維持法秩序
    之功能，故不准許被告易科罰金及易服社會勞動，此執行命
    令經核未有何逾越法律授權或濫用權力之情事。聲明異議意
    旨以前詞指摘執行檢察官否准本件易刑處分之指揮不當，均
    非可採。從而，本件聲明異議並無理由，應予駁回。
五、依刑事訴訟法第486條，裁定如主文。 
中　　華　　民　　國　　111 　年　　10　　月　　26　　日
                  刑事第二庭    法　官  林于心
以上正本證明與原本無異。
如不服本裁定，應於收受送達後5 日內向本院提出抗告狀。
中　　華　　民　　國　　111 　年　　10　　月　　26　　日
                                書記官  莊琇晴